臺灣基隆地方法院刑事判決　　　　　　　 94年度訴字第106號
公　訴　人　臺灣基隆地方法院檢察署檢察官
被　　　告　丁○○
上列被告因常業詐欺等案件，經檢察官提起公訴（93年度偵字第
3902號、93年度偵字第3950號），被告為有罪之陳述，本院合議
庭裁定由受命法官獨任以簡式審判程序進行審理，並判決如下：
    主  文
丁○○連續幫助以犯意圖為自己不法之所有，以詐術使人將本人
交付之罪為常業，處有期徒刑參月。
    事  實
一、丁○○與丙○○（已經本院判處有期徒刑六月）係朋友，丁○○於民國九十三年八月間，得悉真實姓名年籍均不詳自稱
    綽號為「小傑」之成年男子有意收購金融機構帳戶，丁○○
    明知申請金融機構帳戶使用係輕而易舉之事，一般人無故取
    得他人金融帳戶使用之行徑常與侵害財產性犯罪之需要密切
    相關，且綽號「小傑」之成年人不自行申辦帳戶使用反以高
    價收買他人存摺，而可預見提供金融機構帳戶供真實姓名、
    年籍均不詳綽號「小傑」之成年男子使用，可能足以幫助綽
    號「小傑」之成年人及與之有常業詐欺犯意聯絡之人為常業
    詐欺犯行，並進而掩飾或隱匿綽號「小傑」之成年男子及與
    之有常業詐欺犯意聯絡之人因自己犯常業詐欺罪之所得財物
    ，又對於提供金融機構帳戶予綽號「小傑」等人使用雖無必
    引發他人萌生常業詐欺犯罪及用於掩飾或隱匿他人因自己犯
    常業詐欺罪所得財物之確信，但仍以縱若有他人持以犯常業
    詐欺罪或用以掩飾或隱匿他人因自己犯常業詐欺罪所得財物
    亦無違反其本意，竟仍基於幫助綽號「小傑」之成年人及與
    之有犯意聯絡之人實施常業詐欺，及為綽號「小傑」等人掩
    飾或隱匿彼等自己因犯常業詐欺犯罪所得財物之不確定概括
    故意，將綽號「小傑」之成年人蒐購金融機構帳戶之情告知
    知情亦基於上開幫助犯意之丙○○，連續二次，先於九十三
    年九月一日，在基隆市○○路附近，由丙○○將如附表一編
    號一、二號所示其申請得來之中國信託商業銀行基隆分行、
    華南商業銀行基隆分行帳戶（含存摺、密碼及提款卡）交予
    丁○○，再由丁○○於當日中午，在基隆市○○路附近，以
    每一帳戶新台幣（下同）二千元之價格出售予綽號「小傑」
    之成年人，共計得款四千元，丁○○於取得該四千元後悉數
    交予丙○○，復於同月四日，由丙○○在基隆市○○路附近
    ，將如附表一編號三號所示其申請得來之第一商業銀行草店
    尾分行帳戶（含存摺、密碼及提款卡）交予丁○○，再由丁○○於翌（五）日以每一帳戶二千元之價格出售予綽號「小
    傑」之成年人，惟尚未取得該二千元；前後二次藉此幫助綽
    號「小傑」等人達其向他人常業詐欺取財之目的，及掩飾或
    隱匿該綽號「小傑」等人因自己犯常業詐欺罪之所得財物。
    嗣綽號「小傑」之成年人或與之有犯意聯絡之人以濫發電話
    簡訊予不特定人詐財之方式廣發電話簡訊，附表二編號一至
    三號所示之郭玉芳、甲○○、乙○○於如附表二編號一至三
    號所示之時間，依電話簡訊所留之電話號碼與綽號「小傑」
    之成年人或與之有犯意聯絡之人聯繫，該詐騙集團成員即以
    附表二編號一至三號所示之詐騙方法，致使郭玉芳、甲○○
    、乙○○陷於錯誤，而依指示操作提款機，致匯款如附表二
    編號一至三號所示之金額至丙○○之上開銀行帳戶，綽號「
    小傑」等人於郭玉芳、甲○○、乙○○匯入款項後，隨即自
    丙○○之上開帳戶內將款項提領一空，郭玉芳、甲○○、乙○○於交易明細表列印後發覺存款餘額短少，始知受騙，乃
    報警循線查獲上情。
二、案經基隆市警察局第一分局報請臺灣基隆地方法院檢察署檢
    察官偵查起訴，本院於準備程序進行中，被告就被訴事實為
    有罪之陳述，經告知被告簡式審判程序之旨，並聽取當事人
    之意見後，裁定進行簡式審判程序審理。
    理  由
壹、程序事項
    查本件被告丁○○所犯者非為死刑、無期徒刑、最輕本刑為
    三年以上有期徒刑之罪或高等法院管轄第一審案件，其於準
    備程序進行中，先就被訴事實為有罪之陳述，經告知其簡式
    審判程序之旨，並聽取公訴人、被告之意見後，本院業已依
    刑事訴訟法第二七三條之一第一項之規定，裁定由受命法官
    獨任以簡式審判程序進行本案之審理。
貳、實體事項
一、右揭事實業據被告丁○○於偵查、本院審理時供承不諱，核
    與同案被告丙○○於偵查、本院審理時供述及被害人郭玉芳
    、甲○○、乙○○於警詢中之指訴情節相符，復有華南商業
    銀行基隆分行九十三年九月十六日華基存字第二五七號函及
    所附存款往來明細表、中國信託商業銀行基隆分行九十三年
    十月七日中信銀0000000000一號函及所附開戶人
    基本資料及資金交易明細表、第一商業銀行草店尾分行活期
    儲蓄存款印鑑卡、客戶交易明細表、被害人乙○○郵政存簿
    儲金簿節本（影本）、中國信託商業銀行客戶交易明細表四
    紙、中華郵政公司自動櫃員機交易明細表一紙等資料在卷可
    稽；又於金融機構開設帳戶，請領存摺及金融卡，係針對個
    人身分之社會信用而予以資金流通，具有強烈之屬人性格，
    而金融帳戶作為個人理財之工具，申請開設並無任何特殊之
    限制，一般民眾皆得以存入最低開戶金額之方式申請取得，
    且同一人均得在不同之金融機構申請數個存款帳戶使用，乃
    眾所週知之事實，依一般人之社會經驗，若遇不熟識之人委
    以自己名義申請帳戶，再以高價向其蒐集金融帳戶使用，乃
    甚為怪異之事，衡情，提供帳戶者對於該等帳戶是否係供合
    法使用，絕無不起疑心之理。且自政府開放金融業申請設立
    後，金融機構大量增加，使一般人申請存款帳戶更是極為容
    易且便利，因此除非活期存款帳戶使用人欲將帳戶充作犯罪
    之用，否則一般充作正常使用之活期存款帳戶，並無向他人
    購買之必要，此乃一般人皆知之常識，且參以今日社會，利
    用手機簡訊、寄送得獎通知等常業詐欺案件頻傳，新聞媒體
    對於詐欺取財犯罪集團大量收購他人存款帳戶（俗稱人頭戶
    ）以為取得詐欺款項之方法，且事後提領一空，致難以由該
    銀行帳戶藉以進一步追查實際提款人（因銀行帳戶出賣人與
    該詐欺集團間互不相識，本案被告丙○○出賣其金融帳戶即
    屬一例）等情多有傳播，並已為台灣社會經驗常見之情形，
    以被告丁○○之智識及社會經驗，對於仲介被告丙○○出售
    其銀行帳戶可供人為常業詐欺之不法使用並藉以掩飾或隱匿
    該犯罪所得當然有所認識；且被告丁○○於偵查時亦供承有
    可能要供類似洗錢之用等語，則被告丁○○對於綽號「小傑
    」等人，可能以其仲介並交付之被告丙○○銀行帳戶做為向
    他人詐取財物之用，及以該帳戶掩飾或隱匿綽號「小傑」等
    人因自己犯常業詐欺罪所得財物，避免遭查獲等情，更難諉
    為毫無預見，足徵被告丁○○確已預見該「小傑」等人係以
    其仲介並交付之被告丙○○銀行帳戶充為犯罪之用，並作為
    掩飾或隱匿犯罪所得財物之用，且該等非法使用方法並不違
    於被告丁○○之本意；復參以被害人郭玉芳、甲○○、乙○○均指稱係遭簡訊詐財而陸續匯入如附表二編號一至三號所
    示之金額至被告上開銀行帳戶，以綽號「小傑」等人廣發電
    話簡訊藉此詐欺郭玉芳、甲○○、乙○○等不特定被害人方
    法獲取犯罪所得之情狀觀之，綽號「小傑」等人組成之詐欺
    集團，均係以意圖為自己不法之所有，以詐術使人將本人之
    物交付為常業無疑，彼等從事簡訊詐財之不法行為，自係恃
    此為生，應成立刑法第三百四十條常業詐欺罪。綜上，足認
    前開被害人係遭綽號「小傑」所屬之常業詐欺集團詐騙，而
    被害人所匯入之款項係常業詐欺之犯罪所得之物，被告丙○○上開銀行帳戶則係掩飾或隱匿綽號「小傑」等人因自己常
    業詐欺犯罪所得之帳戶至為明確，則被告丁○○仲介並交付
    被告丙○○上開銀行帳戶予綽號「小傑」等人實施詐欺取財
    犯行，幫助彼等遂行常業詐欺犯罪，又幫助彼等掩飾或隱匿
    因自己常業詐欺罪所得財物等犯行，事證至為明確，被告丁○○犯行堪予認定。
二、按前揭常業詐騙集團成員之綽號「小傑」之成年人或與之有
    犯意聯絡之人，基於意圖為自己不法所有之犯意，以濫發電
    話簡訊予不特定人詐財之方式，使郭玉芳、甲○○、乙○○
    等不特定被害人多人陷於錯誤，而將本人之財物交付，其等
    所為，係犯刑法第三百四十條之常業詐欺取財罪。被告丁○○既預見綽號「小傑」之成年人以一本二千元之代價，收購
    被告丙○○上開帳戶銀行，可能供為常業詐欺犯罪被害人匯
    款之用，竟基於幫助常業詐欺之不確定故意，先後二次仲介
    並交付被告丙○○所有上開銀行帳戶為上開常業詐欺犯行施
    以助力，核其所為均係犯刑法第三十條第一項前段、第三百
    四十條之幫助常業詐欺罪；次按洗錢防制法已於九十二年二
    月六日修正公布，並於同年八月六日施行，修正後該法第九
    條第一項規定：「犯第二條第一款之罪者，處五年以下有期
    徒刑，得併科新臺幣三百萬元以下之罰金」，同法第二條第
    一款復規定：「本法所稱洗錢，係指下列行為：一　掩飾或
    隱匿因自己重大犯罪所得財物或財產上之利益者」，而刑法
    第三百四十條規定之常業詐欺罪，係屬現行洗錢防制法第三
    條第一項第五款所明定之重大犯罪，被告丁○○基於幫助洗
    錢之不確定故意，先後二次仲介被告丙○○將自己名義之上
    開銀行帳戶售賣交付予綽號「小傑」之成年人，而使該常業
    詐欺犯罪集團於實施常業詐欺之重大犯罪時，均得以利用被
    告丙○○上開銀行帳戶供掩飾或隱匿因自己重大犯罪所得財
    物之用，均係犯現行洗錢防制法第九條第一項、刑法第三十
    條第一項前段之幫助掩飾、隱匿因自己重大犯罪所得財物罪
    （雖有認被告丁○○係基於掩飾或隱匿他人因重大犯罪所得
    財物之洗錢犯意，且被告丁○○於提供上開銀行帳戶予他人
    使用時，應可預見使用人可能將其提供之帳戶用於掩飾他人
    因重大犯罪所得之財物，而不違反其本意，應係犯洗錢防制
    法第二條第二款之罪，應依同法第九條第二項論處；亦有認
    被告丁○○雖係基於幫助掩飾或隱匿他人因自己重大犯罪所
    得財物之洗錢犯意，然被告丁○○於提供上開銀行帳戶予他
    人使用時，應可預見使用人可能將其提供之帳戶用於掩飾自
    己因犯罪所得之財物，而不違反其本意，其既提供犯罪者洗
    錢管道之行為，客觀上已足該當洗錢罪之構成要件，即其已
    參與構成犯罪事實之一部，即屬分擔實施犯罪之行為，縱其
    僅以幫助掩飾或隱匿他人因自己重大犯罪之洗錢犯意而參與
    ，亦仍屬共同正犯，應係犯洗錢防制法第二條第一款之罪，
    應依同法第九條第一項論處，而非幫助犯；然按洗錢防制法
    之制定，旨在防止特定重大犯罪不法所得之資金或財產，藉
    由洗錢行為，諸如經由各種金融機關或其他交易管道，轉換
    成為合法來源之資金或財產，切斷資金與當初犯罪行為之關
    連性，隱匿犯罪行為或該資金不法來源之本質，使偵查機關
    無法藉由資金之流向追查犯罪行為人，其所保護之法益為國
    家對特定重大犯罪之追訴及處罰。又洗錢防制法第二條第一
    款、第二款之洗錢行為係指行為人為「掩飾」或「隱匿」自
    己重大犯罪所得財物或財產上之利益【洗錢防制法第九條第
    一款之洗錢罪，係以行為人有「掩飾」、「隱匿」自己因重
    大犯罪所得之財物為其構成要件行為】，或行為人「掩飾」
    、收受、搬運、寄藏、故買或牙保他人因重大犯罪所得財物
    或財產上之利益【同法第九條第二款之洗錢罪，係以行為人
    「掩飾」他人因重大犯罪所得之財物為其構成要件行為】。
    除利用不知情之合法管道【如金融機關】為之外，其他使所
    得財物或利益之來源合法化，或改變該財物或利益之本質，
    以避免追訴處罰之掩飾、藏匿犯特定重大犯罪所得財產或利
    益之行為均屬之，故洗錢防制法第二條第一款、第二款之所
    謂「掩飾」、「隱匿」等之洗錢行為，應就犯罪全部過程加
    以觀察，包括有無因而使重大犯罪所得之財物或財產上利益
    之性質、來源、所在地、所有權或其他權利改變，因而妨礙
    重大犯罪之追查或處罰，或有無阻撓或危及對重大犯罪所得
    之財物或財產上利益來源追查或處罰之行為在內。查被告丁○○本案行為能被評價成立犯罪者，僅係其仲介並交付被告
    丙○○所有之上開銀行帳戶予他人之行為而已，且於其交付
    上開銀行帳戶之時，就其提供之上開銀行帳戶而言，非必然
    已有所謂之重大犯罪存在，遑論必然有何重大犯罪所得財物
    可資掩飾、隱匿，且被告丁○○單純仲介並交付上開銀行帳
    戶之行為，在洗錢過程中，僅屬一靜態行為，尚待他人之提
    領、轉帳行為之介入，始會始重大犯罪所得之財物或財產上
    利益之性質、來源、所在地、所有權或其他權利改變，因而
    妨礙重大犯罪之追查，則為「掩飾」、「隱匿」洗錢行為者
    ，應為將被害人所匯入之款項由被告丙○○上開銀行帳戶提
    領、轉帳使來源合法化之人，被告丁○○僅單純仲介並交付
    上開銀行帳戶，並無證據足以證明確有參與嗣後提款、轉帳
    等屬「掩飾」或「隱匿」之洗錢犯罪構成要件行為，實難僅
    以被告丁○○仲介被告丙○○出售其所有之上開銀行帳戶之
    行為，遽認即屬「掩飾」或「隱匿」之洗錢行為，至多僅可
    認定係對於綽號「小傑」等人所組成之詐騙集團為「掩飾」
    或「隱匿」因自己常業詐欺犯罪所得之財物之洗錢行為予以
    助力，此即與洗錢防制法第九條第二項之構成要件有間；且
    被告丁○○僅有仲介及交付上開銀行帳戶之行為，而未取得
    任何利益（原約定之報酬六千元，係被告丙○○出賣其所有
    上開銀行帳戶之對價，其中四千元均已交付被告丙○○），
    尚難認被告丁○○有將實施常業詐欺犯行之人所為「掩飾」
    、「隱匿」之洗錢犯罪構成要件行為視為自己犯行之自己共
    同犯罪之意思，僅能認被告丁○○係基於幫助洗錢之不確定
    故意而為仲介、交付被告丙○○所有上開銀行帳戶之便利綽
    號「小傑」等人所組成之詐騙集團遂行其「掩飾」或「隱匿
    」因自己常業詐欺犯罪所得之財物或予以助力之洗錢構成要
    件以外之行為，自屬犯洗錢防制法第九條第一項、刑法第三
    十條第一項前段之幫助掩飾、隱匿因自己重大犯罪所得財物
    罪名，又被告丁○○先後二次仲介、交付被告丙○○所有上
    開銀行帳戶幫助他人犯常業詐欺罪之幫助詐欺行為及幫助他
    人掩飾或隱匿他人因自己常業詐欺犯罪所得財物之幫助洗錢
    行為，時間緊接，係觸犯構成要件相同之罪名，顯係基於概
    括犯意反覆為之，均為連續犯，各應依刑法第五十六條之規
    定以一罪論（又被告丁○○所為連續幫助常業詐欺及連續幫
    助洗錢之犯行，均源於被告丁○○未諳法律及未深究後果之
    嚴重性，一時失慮所致，而被告丁○○實際未有任何利得，
    犯後又坦承犯行，本院認均以不予加重其刑為適當，併此敘
    明），又被告丁○○所為幫助常業詐欺罪及幫助洗錢罪，均
    屬從犯，依刑法第三十條第二項規定，均減輕其刑，又被告
    丁○○於本院審理時有為有罪之陳述，坦承其本案犯罪之幫
    助洗錢犯意及行為，就被告丁○○所犯幫助洗錢罪名，應依
    洗錢防制法第九條第五項後段之規定，遞減輕其刑。又被告
    丁○○以一行為仲介、交付被告丙○○所有名義之上開銀行
    帳戶行為，同時觸犯幫助常業詐欺罪及幫助洗錢罪二罪，為
    想像競合犯，應從較重之幫助常業詐欺罪處斷。又被告丁○○與同案被告丙○○幫助常業詐欺及幫助洗錢之犯行，應各
    負幫助常業詐欺及幫助洗錢責任，而不成立共同正犯（最高
    法院三十三年度上字第七九三號判例參照）。又被告丁○○
    觸犯刑法第三十條第一項前段、第三百四十條之幫助常業詐
    欺罪名，其法定本刑為一年以上七年以下有期徒刑，然本案
    被告丁○○僅係單純仲介、交付被告丙○○所有上開銀行帳
    戶資料予綽號「小傑」之人，本身毫無利得，且被告丁○○
    於本院審理時坦承所為，並表示悔悟之意，本院認對被告丁○○科以法定最低度刑，猶嫌過重，在客觀上足以引起一般
    同情，因認可憫恕，爰依刑法第五十九條規定，減輕其刑。
三、爰審酌被告丁○○仲介、交付被告丙○○將其所有上開銀行
    帳戶販賣予綽號「小傑」等人供作常業詐欺犯罪及犯罪所得
    財物洗錢之用，造成犯罪偵查困難，幕後犯罪人得以逍遙法
    外，致使此類犯罪手法層出不窮，嚴重危害交易秩序與社會
    治安，及其智識、犯罪目的、手段尚稱平和、並未實際參與
    詐欺取財之犯行，責難性較小及未有任何利得等一切犯罪情
    狀，量處如主文所示之刑。至被告丁○○仲介、交付被告丙○○上開銀行帳戶供洗錢所得之財物新台幣四千元，雖被告
    丙○○辯稱其尚未收取出售如附表一編號一至二號所示銀行
    帳戶之四千元云云，然被告丙○○確已收取該出售之價金四
    千元等情，已據被告丁○○於偵查及本院審理時供承明確，
    且被告丙○○倘未收取該四千元，衡情當不致於數日後又將
    如附表一編號三號所示之銀行帳戶交付予被告丁○○，自應
    以被告丁○○於偵查及本院審理時之供述較為可採，被告丙○○既已實際取得四千元，本院已於被告丙○○所判處之有
    期徒刑項下，併依洗錢防制法第十二條第一項之規定諭知沒
    收，如全部或一部不能沒收時，以其財產抵償之，被告丁○○既無任何利得，不另諭知沒收或以其財產抵償之，又被告
    丙○○出售上開三銀行帳戶予綽號「小傑」所交付之存摺三
    本、提款卡三張，均非屬被告丁○○所有，亦不予宣告沒收
    ，均附此敘明。
據上論斷，應依刑事訴訟法第二百七十三條之一第一項、第二百
九十九條第一項前段，洗錢防制法第九條第一項、第五項後段、
刑法第十一條前段、第五十六條、第三百四十條、第三十條第一
項前段、第二項、第五十五條、第五十九條，判決如主文。
本案經檢察官林伯宇到庭執行職務。
中　　華　　民　　國　　94　　年　　4 　　月　　8 　　日
                  刑事第二庭法  官  徐世禎
以上正本證明與原本無異。
對於本件判決如有不服，應於收受送達後10日內，向本院提出上
訴書狀，上訴於臺灣高等法院，並按他造當事人之人數附具繕本
。
中　　華　　民　　國　　94　　年　　4 　　月　　11　　日
                            書記官  王一芳
附論罪科刑之法條：
刑法第340 條
以犯第339 條之罪為常業者，處1 年以上7 年以下有期徒刑，得
併科50,000元以下罰金。
附表一、被告丙○○出售帳戶時地一覽表
編號　帳戶所　帳戶所　帳　號　出售帳　出售帳　備　註
　　　 有人　　屬行庫　　　　　戶時間　戶所得
　　　　　　　　　　　　　　　 及地點　金額
一、　丙○○　中國信　000000　 00年 9　 2千元
　　　　　 　 託商業　026693　 月 1日
　　　　　 　 銀行基　　　　　 中午某
　　　　　　　隆分行　　　　　 時
　　　　　　　　　　　　　　　 基隆市
　　　　　　　　　　　　　　　 ○○路
　　　　　　　　　　　　　　　 附近
二、　丙○○　華南商　000000　 00年 9　 2千元
　　　　　　　業銀行　458148　 月 1日
　　　　　　　基隆分　　　　　 中午某
　　　　　　　行　　　　　　　 時
　　　　　　　　　　　　　　　 基隆市
　　　　　　　　　　　　　　　 ○○路
　　　　　　　　　　　　　　　 附近
三、　丙○○　第一商　000000　 00年 9   未得款
　　　　　　　業銀行　17931　  月 4日
　　　　　　　草店尾　　　　　 某時
　　　　　　　分行　　　　　　 基隆市
　　　　　　　　　　　　　　　 ○○路
　　　　　　　　　　　　　　　 附近
附表二、詐騙時地一覽表
編號　時　 間　被害人　詐　騙　方　式　　　　備註
一、　93年9月　郭玉芳　 以信用卡遭盜刷       簡訊詐財
　　　4日下午　 　　　　為由，要求被害
　　　6時許　 　　　　　人操作提款機設
　　　　　　　　　　　　定晶片，實為轉
　　　　　　　　　　　　帳，致被害人陷
　　　　　　　　　　　　於錯誤，而轉帳
　　　　　　　　　　　　67000 元至被告
　　　　　　　　　　　　丙○○前開中國
　　　　　　　　　　　　信託商業銀行帳
　　　　　　　　　　　　戶
二、　93年9月　甲○○　 以信用卡遭盜刷       簡訊詐財
　　　7日晚上　 　　　　為由，要求被害
　　  9時許　 　　　　　人操作提款機更
　　　　　　　　　　　　改密碼，實為轉
　　　　　　　　　　　　帳，致被害人陷
　　　　　　　　　　　　於錯誤，而轉帳
　　　　　　　　　　　　99999 元至被告
　　　　　　　　　　　　丙○○前開華南
　　　　　　　　　　　　商業銀行帳戶
三、　93年9月　乙○○　 以信用卡遭盜刷       簡訊詐財
　　  17日下　 　　　　 為由，要求被害
　 　 午5 時　　 　　　 人至提款機做條
　 　 許　　　　 　　　 碼分析申請理賠
　　　　　　　　　　　　保單，致被害人
　　　　　　　　　　　　陷於錯誤，而匯
　　　　　　　　　　　　款47761 元至被
　　　　　　　　　　　　告丙○○之前開
　　　　　　　　　　　　第一商業銀行帳
　　　　　　　　　　　　戶
